【裁判字號】    97,交上訴,483
【裁判日期】    970416
【裁判案由】    公共危險等
【裁判全文】
臺灣高等法院臺中分院刑事判決       97年度交上訴字第483號
上  訴  人
即  被  告  甲○○
上列上訴人因公共危險等案件，不服臺灣彰化地方法院96年度交
訴字第164號中華民國96年12月31日第一審判決（起訴案號：臺
灣彰化地方法院檢察署96年度調偵字第483、484號），提起上訴
，本院判決如下：
    主  文
上訴駁回。
    事  實
一、甲○○於民國（下同）96年8月27日14時許，在彰化縣永靖
    鄉○○路163巷18號「二哥卡拉OK」內，與友人共同飲用58
    度高粱酒600C.C.一瓶後，已有反應較慢、感覺減低、影響
    駕駛等已達於不能安全駕駛動力交通工具之狀態，且其未領
    有汽車駕駛執照，依法不得駕駛汽車，本欲駕車離開，然為
    友人陳長春阻止，於當日18時許，由友人載回其住處休息。
    約於當日19時許，甲○○由其姪子朱敏誠載回上述「二哥卡
    拉OK」前，欲駕車駛回住處，甲○○明知飲酒後會使人動作
    變慢，思考力差，情緒起伏大，步態不穩，肢體協調、平衡
    感與判斷力障礙度升高，眼球震顫，甚至說話不清，失憶等
    不能安全駕駛動力交通工具之情形，且飲酒後不得駕車亦經
    政府多年透過報章媒體大力宣傳周知，竟仍於該日19時許駕
    駛車牌號碼PF－3401號自用小客車，由永靖鄉○○路「二哥
    卡拉OK」前出發，沿彰化縣永靖鄉○○路由北向南方向行駛
    。當日（27日）19時35分許，甲○○駕駛上開車輛，行經彰
    化縣永靖鄉○○路319巷口時，其原應注意汽車行駛時，駕
    駛人應注意車前狀況，隨時採取必要安全措施，而依當時夜
    間有照明，無雨，路面無缺陷、無障礙物、視距良好，又無
    不能注意之情事，因酒後駕車精神狀況不佳，以及低頭點菸
    而疏未注意車前狀況，仍貿然以接近時速80公里之速度前行
    ，適張陳月嬌同方向在該處步行，甲○○因不勝酒力而駕車
    自後衝撞張陳月嬌，張陳月嬌因身體及頭部撞上自小客車之
    擋風玻璃後，騰空飛起，掉落至路旁排水溝內，造成頭顱骨
    破裂、腦幹斷裂外露，當場死亡。甲○○見擋風玻璃嚴重破
    裂，右邊照後鏡掉落，明知已駕車發生碰撞而肇事及有致人
    死傷之情形，僅因其係無照酒醉駕駛，恐遭警察告發開罰，
    不僅未下車查看，竟又另基於駕車肇事逃逸之犯意，且為逃
    避肇事責任，在未報警處理、未救助傷者之情形下，立即驅
    車往南加速逃離車禍現場，並於翌日（28日）下午，將肇事
    車輛開往台中縣豐原市「豐原汽車修配廠」修復因前開肇事
    所毀損之右側後視鏡、擋風玻璃及保險桿等。嗣經警方循現
    場目擊證人指證肇事車輛逃逸路線，並調閱沿路監視器畫面
    ，以及從現場所遺留之肇事車輛右側後視鏡，得知肇事車輛
    之廠牌，車號，經通知甲○○家屬聯絡其到案，始悉上情。
二、案經彰化縣警察局員林分局報告台灣彰化地方法院檢察署檢
    察官偵查起訴。
    理  由
一、按被告以外之人（包括證人、鑑定人、告訴人、被害人及共
    同被告等）於審判外之陳述雖不符刑事訴訟法第159條之1至
    之4等四條之規定，而經當事人於審判程序同意作為證據，
    法院審酌該言詞陳述或書面陳述作成時之情況，認為適當者
    ，亦得為證據；當事人、代理人或辯護人於法院調查證據時
    ，知有刑事訴訟法第159條第1項不得為證據之情形，而未於
    言詞辯論終結前聲明異議者，視為有前項之同意，同法第
    159條之5定有明文。本件證人陳長春、朱敏誠曾於警詢中為
    陳述，其性質雖屬傳聞證據，惟其未再於法院審理中為陳述
    ，且查無符合同法第159條之1至之4等前四條之情形，其等
    所為之上開警詢筆錄內容，業經本院審理時予以提示並告以
    要旨，且各經檢察官及被告等人表示意見。當事人已知上述
    筆錄乃傳聞證據，且均未於言詞辯論終結前對該等筆錄內容
    異議，依上開規定，是其等於警詢之證言已擬制同意其有證
    據能力，本院審酌上開筆錄作成時，無不當取供之情形，認
    為以之作為本案之證據亦屬適當，是其等於警詢筆錄之證言
    自具有證據能力。
二、訊據上訴人即被告甲○○（下稱被告）對於上開事實坦承不
    諱。經查：
  (一)酒醉駕車部分：
    除被告自白外，另有與被告共同飲酒之證人陳長春警訊中證
    述：「甲○○確實於96年8月27日14時許確實到永靖鄉二哥
    卡拉OK店內消費。（甲○○與誰前往消費？）甲○○與一名
    男子北斗鎮人姓鄭叫『阿南』。甲○○喝高梁酒58度、2人
    共喝1瓶600C.C.。我當時聞到甲○○全身酒味，當時甲○○
    走路不穩，所以我認為已酒醉而不讓其駕駛。甲○○於96年
    8月27日18時30分許離開永靖鄉○○村○○路二哥卡拉OK。
    我叫朋友載回去」等語，可見被告自96年8 月27日14時至18
    時30分飲酒至不安全駕駛能之程度。而證人（被告姪子）朱
    敏誠警訊證稱：「甲○○於96年8月27日黃昏許，在彰化縣
    永靖鄉獨鰲村7鄰一村64號，要求我騎輕機車．．．載我阿
    伯甲○○去永靖鄉○○村○○路二哥卡拉OK 前牽自小客車
    PF－3401號，我有載甲○○前往牽車。甲○○走近自小客車
    PF－3401號時我就離開」等語，可證被告於當日黃昏時分，
    自永靖鄉○○路二哥卡拉OK店前出發。而被告確有後列過失
    情節，足認其當時已達酒後已達不能安全駕駛之程度，而仍
    駕車之事實。
  (二)過失致死部分：
    被害人張陳月嬌確係因本件車禍，導致頭骨破裂、腦幹斷裂
    ，全身多處挫擦傷，當場死亡，有勘驗筆錄、相驗屍體證明
    書、驗斷書可證。又被告所駕駛自小客車之擋風玻璃，右前
    方嚴重破裂，甚至擋風玻璃旁之右前柱毀損翹起，可見撞擊
    力量之大。又照片及現場圖顯示，死者之髮圈與拖鞋距離13
    公尺以上，可見被撞擊後，飛落約10餘公尺才落下。又現場
    之日間照片顯示，被告行駛之車道相當寬敞，可容下2台車
    輛之寬度，然被告卻不靠中線行駛，以致撞擊路邊行走之路
    人，實有嚴重過失。又按汽車行駛時，駕駛人應注意車前狀
    況，並隨時採取必要之安全措施，此道路交通安全規則第94
    條第3項定有明文，而參以當時路面無缺陷、無障礙物、視
    距良好等一切情狀，並無不能注意之情事，此有道路交通事
    故調查報告表(一)(二)各1份在卷足資佐證，被告顯無不能注意
    之情事，詎其酒後駕車，並因酒後駕車精神狀況不佳，而疏
    未注意車前狀況，並隨時停車採取必要之安全措施，仍貿然
    前行，致不慎自後碰撞步行之被害人張陳月嬌，致被害人張
    陳月嬌頭顱骨破裂、腦幹斷裂外露，當場死亡，被告自應負
    過失責任，且其過失行為與被害人張陳月嬌之死亡間，具有
    相當因果關係，此部分事證明確，被告上開過失之犯行亦堪
    認定。
  (三)肇事逃逸部分：
    按汽車駕駛人駕駛汽車肇事致人受傷或死亡，應即採取救護
    或其他必要措施，並向警察機關報告，不得駛離或逃逸，道
    路交通管理處罰條例第62條第3、4項定有明文。汽車駕駛人
    駕駛汽車肇事，不論其責任之歸屬為何，即有義務留在肇事
    現場，採取救護或其他必要措施，並向警察機關報告，以維
    護他人之生命與其他用路人之交通安全。其立法目的，既係
    促使駕駛人於肇事致死傷後，能對被害人即時救護，報告警
    察機關，以減少死傷，是該罪之成立祇以行為人有駕駛動力
    交通工具肇事，致人死傷而逃逸之事實為已足（最高法院92
    年度臺上字第4468號判決參照）。本件被告駕駛車輛撞擊被
    害人張陳月嬌致其身體、頭部，致被害人騰空飛起後，掉落
    至路旁排水溝內，常人在此一情況往往非死即傷，此為稍具
    一般經驗之人所周知，本件被告肇事後，立即發現其所駕駛
    之自小客車擋風玻璃嚴重碎裂、右側後視鏡更當場掉落，對
    於當場致人傷亡，已有認識。況且被告事後積極修復小客車
    ，顯然故意掩飾曾經肇事之事實。被告肇事後，理應下車查
    看，救助被害人，其竟未採取救護或其他必要措施，並向警
    察機關報告，反立即加速駕車離去，嗣後始經警查獲，是其
    駕車肇事逃逸之犯行，已可認定。
三、核被告甲○○所為，係犯刑法第185條之3之不能安全駕駛動
    力交通工具罪、同法第276條第1項前段之過失致人於死罪及
    同法第185條之4之肇事致人傷害逃逸罪。被告所犯上開3 罪
    間，罪名互異，應予分論併罰。按道路交通管理處罰條例第
    86條第1項規定：「汽車駕駛人，無駕駛執照駕車、酒醉駕
    車、．．．因而致人受傷或死亡，依法應負刑事責任者，加
    重其刑至二分之一。」，依其文義觀察，係以無駕駛執照或
    酒醉之人駕駛汽車，因過失致人受傷或死亡，應負刑法第
    284條、第276條之過失傷害或過失致人於死罪責者，始有其
    適用甚明；至刑法第185條之4之肇事逃逸罪，則在處罰駕駛
    動力交通工具者，於肇事致人死傷後而逃逸之行為，尚不在
    得依前揭道路交通管理處罰條例第86條第1項之規定加重其
    刑之範圍（最高法院92年度台非字第50號判決參照），本件
    被告雖然同時有酒醉駕車、無照駕駛之二種情況，但仍僅就
    過失致死部分加重其刑一次。原審依據上述理由，適用刑法
    第185條之3、第185條之4、第276條第1項、第51條第5款，
    道路交通管理處罰條例第86條第1項，並審酌被告於飲酒後
    已達不能安全駕駛之程度，猶駕車行駛，不顧酒後駕車因注
    意力降低，可能影響行車安全並對於其他用路人所造成之危
    險，且被告於駕車肇事造成被害人被撞飛起十餘公尺後跌落
    水溝，死狀悽慘，造成永遠無法挽回之悲劇，被告既未下車
    察看被害人之傷勢，亦未呼叫救護車或停留現場協助救護傷
    患，隨即駕車逃逸，罔顧被害人之生命安全，兼衡被告除早
    年票據法前科外，無前科，被告生活狀況、家庭環境及被告
    犯後雖坦承犯行，然未能與被害人達成民事和解之態度等一
    切情狀，分別量處被告酒醉駕車部分有期徒刑4月，過失致
    死部分有期徒刑1年8月，肇事逃逸部分有期徒刑1年6月之刑
    ；並定其應執行刑為有期徒刑3年4月。核其認事用法俱無不
    當，量刑亦稱允洽，被告猶執陳詞指摘原判決量刑過重而提
    起上訴，非有理由，應駁回其上訴。
據上論斷，應依刑事訴訟法第368條，判決如主文。
本案經檢察官乙○○到庭執行職務。
中    華    民    國    97    年    4     月    16    日
            刑事第七庭   審判長 法  官 林  榮  龍
                                法  官 鄭  永  玉
                                法  官 江  錫  麟
上列正本證明與原本無異。
酒醉駕車及過失致死部分，不得上訴。
其他得上訴。
如不服本判決應於收受送達後十日內向本院提出上訴書狀，其未
敘述上訴之理由者並得於提起上訴後十日內向本院補提理由書（
均須按他造當事人之人數附繕本）。
                               書記官 劉  建  智
中    華    民    國    97    年    4    月     17    日
附錄本案論罪科刑法條：
刑法第185條之3：
  服用毒品、麻醉藥品、酒類或其他相類之物，不能安全駕駛動
  力交通工具而駕駛者，處1年以下有期徒刑、拘役或3萬元以下
  罰金。
刑法第185條之4：
  駕駛動力交通工具肇事，致人死傷而逃逸者，處6月以上5年以
  下有期徒刑。
刑法第276條：
  因過失致人於死者，處2年以下有期徒刑、拘役或2千元以下罰
  金。
  從事業務之人，因業務上之過失犯前項之罪者，處5年以下有
  期徒刑或拘役，得併科3千元以下罰金。
道路交通管理處罰條例第86條：
  汽車駕駛人，無駕駛執照駕車、酒醉駕車、吸食毒品或迷幻藥
  駕車、行駛人行道或行經行人穿越道不依規定讓行人優先通行
  ，因而致人受傷或死亡，依法應負刑事責任者，加重其刑至2
  分之1。
  汽車駕駛人，在快車道依規定駕車行駛，因行人或慢車不依規
  定，擅自進入快車道，而致人受傷或死亡，依法應負刑事責任
  者，減輕其刑。


司法院資訊處製作；財團法人民間司法改革基金會備份。
